【裁判字號】    98,消債抗,63
【裁判日期】    980731
【裁判案由】    更生
【裁判全文】
臺灣桃園地方法院民事裁定            98年度消債抗字第63號
抗  告  人  甲○○
上列抗告人因消費者債務清理條例聲請更生事件，對於民國98年
5 月19日本院民事庭97年度消債更字第935 號裁定提起抗告，本
院裁定如下：
    主  文
抗告駁回。
抗告程序費用新台幣壹仟元由抗告人負擔。
    理  由
一、按債務人不能清償債務或有不能清償之虞者，得依本條例所
    定更生或清算程序，清理其債務。消費者債務清理條例第3
    條定有明文。故債務人聲請更生或清算，須符合不能清償債
    務或有不能清償之虞之要件。又聲請更生或清算不合程式或
    不備其他要件者，法院應以裁定駁回之，但其情形可以補正
    者，法院應定期間先命補正，復為同條例第8 條所明定。消
    費者債務清理條例更生之規範目的，係在維持債務人基本生
    活之情況下，於債務人之能力範圍內盡力清償債務，乃在幫
    助陷於經濟上困境之債務人，得藉由更生或清算程序，走出
    經濟困境，避免走向絕路，實現憲法所保障之生命權，非謂
    債務人得任意利用債務清理程序減輕債務。
二、本件抗告意旨略以：抗告人每月須清償合作金庫商業銀行股
    份有限公司（下稱合作金庫）新台幣（下同）15,600元，並
    非7,000 元；抗告人之兄汪自強之工作並非固定，過去雖曾
    月薪3 萬元，惟非每月均有3 萬元，且其每月醫療器具之費
    用約5 至6 千元；抗告人之父乙○○雖領有終身俸每月約有
    38,000元可供使用，惟須支付抗告人及兄長之債務云云。為
    此，爰提起抗告，請求將原裁定廢棄，並准抗告人開始更生
    等情。
三、經查：
  (一)抗告人於消費者債務清理條例施行後，曾以書面向最大債權
    金融機構申請共同協商而協商不成立之事實，有抗告人所提
    前置協商不成立通知書1 紙在卷可稽。抗告人所陳其為職業
    軍人，每月實領41,000元，有國軍人員薪餉冊附卷可憑，足
    認其所陳應可採信。抗告人雖陳稱其每月生活基本支出因平
    時住在軍中，伙食軍中皆有供應，故每月開銷在2,000 元以
    內，惟其尚須支出父母之扶養費每人每月各5,000 元，再扣
    除貸款後，所餘金額已不敷清償債務。惟所謂生活必要性支
    出，自以維持一般人最低生活水平所需為準，而在扶養費支
    出之考量，即應以實際上確有受扶養必要之支出為準，與法
    定扶養義務自當有所區別。經查，抗告人自承其父乙○○領
    有終身俸，每月約有38,000元可供使用，且尚可支付抗告人
    及兄長之債務，則抗告人之父顯無須抗告人每月支付5,000
    元扶養費之必要；其母關有鳳名下雖無財產及收入，惟其扶
    養義務人除抗告人外，尚有抗告人之父乙○○、兄汪自強2
    人，抗告人雖以其父乙○○尚須負擔其與其兄之債務，而其
    兄汪自強則非每月均領取月薪3 萬元，且尚須裝置導尿管每
    月花費5 、6 千元云云，惟均未舉證以實其說，尚難遽信，
    參以抗告人所負之債務已達3,277,445 元，佐以民法第1115
    條第3 項、第1118條、第1119條之規定，亦難認抗告人須全
    額負擔其母之扶養費用，是原審認抗告人每月支出其母之扶
    養費為3,277 元，尚無不當。
  (二)綜上，抗告人每月平均合理支出應為5,277 元（計算式：2,
    000 ＋3,277 ＝5,277） ，而抗告人每月收入為41,000元，
    是其可供償債之金額應為35,723元（計算式：41,000－5,27
    7 ＝35,723）。顯然高於銀行公會決議「個別一致性協商方
    案」之內容分180 期清償每期應繳金額約18,208元（計算式
    ：3,277,445 ÷180 ＝18,208），縱抗告人未與銀行成立「
    個別一致性協商方案」，惟依抗告人於97年12月15日所具狀
    陳稱其與各銀行再次實施個別協商後永豐銀行每月還款金額
    16,200元、荷蘭銀行每月還款金額11,981元、合作金庫每月
    7,000 元，合計35,181元（見原審卷第46頁），尚為抗告人
    之還款能力所能負擔。又抗告人現年24歲（74年3 月生），
    至退休年齡尚有41年，債權人所提出之方案，應仍在抗告人
    得以負擔之範圍內，顯見抗告人並不符合消費者債務清理條
    例第3 條所規定「不能清償債務或有不能清償之虞」之更生
    要件。
四、綜上所述，抗告人並無不能清償債務或有不能清償之虞，其
    聲請更生與前開規定不符，應予駁回；從而，原裁定駁回抗
    告人更生聲請，核無違誤，抗告意旨猶執前詞，指摘原裁定
    不當，求予廢棄另為裁定，為無理由，應予駁回。
五、據上論結，本件抗告為無理由，依消費者債務清理條例第15
    條，民事訴訟法第495 條之1 第1 項、第449 條第1 項、第
    95條、第78條，裁定如主文。
中    華    民    國    98    年    7     月    31    日
            民事第二庭審判長   法  官  劉克聖
                               法  官  張金柱
                               法  官  王耀興
以上正本係按原本作成。
本裁定不得抗告。
中    華    民    國    98    年    8     月    3     日
                               書記官  黃盈菁


司法院資訊處製作；財團法人民間司法改革基金會備份。
